【裁判字號】    97,台抗,640
【裁判日期】    970828
【裁判案由】    偽造文書駁回解除限制出境
【裁判全文】
最高法院刑事裁定              九十七年度台抗字第六四０號
抗  告  人  甲○○
選任辯護人  蔡文斌律師
            王建強律師
            李育禹律師
上列抗告人因偽造文書案件，不服台灣高等法院台南分院中華民
國九十七年六月二十四日駁回解除限制出境之裁定（九十七年度
聲字第七九九號），提起抗告，本院裁定如下：
    主  文
抗告駁回。
    理  由
本件抗告人甲○○在原法院聲請意旨略以：伊有正當職業，於本
案審理期間均遵期到庭，並無隱匿、逃亡之虞，且伊為處理公司
事務，有出國洽公必要，復有陪同八旬老父赴中國大陸探親之需
求，原法院限制其出境，有所不當，爰聲請准予解除限制出境等
語。原裁定以：按限制出境，係執行限制住居方法之一種，屬刑
事訴訟法第四百十六條第一項第一款具保處分之範圍，應由事實
審法院決定。限制出境之處分，無非為輔助具保、責付之效力，
故有無限制出境之必要，當以此為考量。是限制出境之處分，無
非為保證被告到庭，以遂訴訟之進行、證據之調查暨將來刑罰之
執行。從而，考量解除限制出境與否，自應以訴訟之進行及證據
之調查是否因此而受影響，就個案審酌人權保障及公共利益之均
衡維護為裁量依據。經查：抗告人因偽造文書案件，經原法院前
審於民國九十六年三月十四日以九十四年度上訴字第七三五號判
處抗告人有期徒刑二年十月，抗告人不服，向本院提起第三審上
訴經發回原法院更為審理中，尚未判決確定。而抗告人所涉本件
偽造文書案件，居於關鍵地位，如任其自由出境，日後審理或執
行顯有困難，具保之功能亦徒具形式；況目前審理中或已受判刑
確定者出境後不歸，時有所聞，為防止聲請人出境後故意不歸國
接受審理，或於判決確定後出境拒絕到案執行，原法院前審因依
刑事訴訟法第一百零一條之二訊問抗告人後，認抗告人有逃亡之
虞，但無羈押必要，而對抗告人限制出境。抗告人迄雖無逃亡行
為，但考量其所涉罪名、判處刑期及訴訟進行程度，若因出境而
滯留他國不歸，自足影響審判之進行或刑罰之執行，認仍有繼續
限制出境之必要，以保全審判程序之進行及刑罰之執行，抗告人
聲請解除限制出境，尚難准許，乃予駁回；經核於法尚無不合。
抗告意旨略以：抗告人聲請解除限制出境，除原裁定所敘及之聲
請理由外，尚有原裁定就本件限制出境之目的條件有無變更，並
未為具體審認及說明，復未慮及抗告人曾於一審獲判無罪及同案
被告張興華已由法院解除限制出境處分等情狀，且抗告人已同意
加保，原審未准予解除限制出境，遽行駁回抗告人之聲請，自有
未洽云云。惟查：抗告人所犯偽造文書罪，經原法院前審判處有
期徒刑二年十月，上訴本院後經發回原法院更為審理中，尚未確
定。依抗告人所犯罪名，原所科刑期，若准予出國，恐有滯留不
歸而延宕訴訟程序進行之虞，原審顧及抗告人權益，選擇較輕之
限制出境強制處分，與比例原則無違。至抗告人指稱其為處理公
司事務，及陪同年邁老父探親，有至國外洽公及赴中國大陸之必
要，限制出境造成其無法處理上開事務等情。然未據提出該公司
非由其出國無法處理國外事務之證據以供審酌，況該公司國外事
務或其父探親，非不得委由他人處理或陪同；又限制出境係為輔
助具保、責付之效力，且為保證被告到庭，避免訴訟之進行及證
據之調查受不當之影響，限制出境處分仍有其必要，亦非加保所
能取代。而同案被告是否解除限制出境與抗告人情節不同，亦不
得比附援引。再原裁定就抗告人限制出境之目的條件有無變更乙
端，已予審認說明，抗告意旨徒憑己見，指摘原裁定不當，為無
理由，應予駁回。
據上論結，應依刑事訴訟法第四百十二條，裁定如主文。
中    華    民    國  九十七  年    八    月  二十八  日
                      最高法院刑事第九庭
                          審判長法官  洪  文  章
                                法官  王  居  財
                                法官  郭  毓  洲
                                法官  黃  梅  月
                                法官  邱  同  印
      本件正本證明與原本無異
                                      書  記  官
中    華    民    國  九十七  年    九    月    一    日
                                                      Ｑ


司法院資訊處製作；財團法人民間司法改革基金會備份。
